臺灣高等法院交通事件裁定　　　　　 100年度交抗字第1219號
抗　告　人
即受處分人　林竣皓
上列抗告人即受處分人因違反道路交通管理處罰條例案件，不服
臺灣士林地方法院中華民國100 年8 月31日所為100 年度交聲字
第462 號裁定（原處分案號：臺北市交通裁決所100 年5 月2 日
北市裁罰字第裁22-DB0000000號裁決書）提起抗告，本院裁定如
下：
    主  文
抗告駁回。
    理  由
一、本件原聲明異議意旨略以：受處分人林竣皓在桃園縣楊梅市
    ○○○路與四維二路交岔路口停等紅燈時，警察自後方使用
    廣播示意停車，遂以為進行臨檢配合停車，未料，員警表示
    目睹受處分人有闖紅燈之違規行為，然萬大路是小路口，路
    燈數量不多，照明不清楚，無法判定是有闖紅燈，否則受處
    分人何需在下一路口停等紅綠燈，受處分人行經中山北路與
    萬大路口時，中山北路是綠燈轉黃燈，因而對原處分表明不
    服，為此聲明異議云云。
二、原裁定意旨略以：受處分人林竣皓於民國（下同）100 年 3
    月21日凌晨零時15分許，騎乘車號907-BFV 號重型機車（下
    稱違規機車），行經桃園縣楊梅市○○○路○ 段與萬大路設
    有燈光號誌管制之交岔路口（下稱系爭交岔路口）一節，並
    不爭執，惟否認有闖紅燈違規行為，然據證人即舉發員警黨
    啟華於原審之具結證詞及現場圖等證據可知，受處分人有闖
    紅燈違規行為至明。又證人黨啟華與受處分人素昧平生，毫
    無恩怨，實無故意構陷之理，復參以證人黨啟華所述關於受
    處分人之行車方向、速度、行經路口有無減速、車道之人車
    數量等情均與受處分人所述一致，顯見證人黨啟華係親眼目
    睹受處分人之行車動態經過甚明，而斟酌當時違規路段之燈
    光管制號誌運作正常，無故障報修紀錄，則系爭萬大路行向
    燈號既轉為綠燈時，中山北路之燈號應為紅燈無訛。此外，
    中山北路上人車稀少，路燈林立，光線尚屬充足，證人黨啟
    華應無誤判可能。因此，證人黨啟華行向萬大路之燈號業已
    轉換為綠燈，推論受處分人行經之中山北路當時之燈光號誌
    已經轉換為紅燈，並未悖於經驗法則及論理法則而堪採信。
    至受處分人辯稱攔停地點與違規地點相距400 公尺左右，萬
    大路係小路云云，然依受處分人前開所述之行向、行車速度
    以及證人黨啟華之行向乃位於萬大路口發現受處分人始進行
    右轉等情，無法立即進行攔停，以致攔停地點與違規地點有
    若干差距，並無違背常理，縱萬大路相較於中山北路係路幅
    較小之雙向車道，但受處分人係騎乘機車在中山北路的大馬
    路上，該路段與萬大路交岔口既設有燈光管制號誌，號誌運
    行正常，無任何遮蔽之情，受處分人視野、視距亦屬良好，
    客觀上更無不能注意之理。因此，受處分人前揭所辯，仍無
    法採為有利認定。因認受處分人違規事實明確，原處分據以
    裁罰，並無違誤，乃駁回受處分人之聲明異議。
三、本件抗告意旨略以：1.從萬大路的停止線看過去，並無法直
    接看到中山北路2 段的車流量動態，警察聲稱抗告人前輪過
    線時已經紅燈，是否有誇大其辭之嫌？2.該路口之號誌燈，
    並未預設各時相變換秒數，受處分人僅能藉由當時所見之燈
    號而決定能否通行，若受處分人係在顯示綠燈號誌之末段時
    間通過停止線，在未完全通過路口前應有轉為紅燈可能，警
    察實難排除誤認可能性。且若有闖紅燈之嫌，為何只闖一支
    ，而不是連闖數支紅綠燈。3.該警察雖提供現場圖、現場照
    片、勤務表，卻未提供最關鍵的錄影存證，且未盡舉證責任
    ，未將該錄影妥為保存，卻以受處分人未提出檢視證據為由
    ，任由錄影記錄洗掉。4.警察態度不佳，且本身有業績壓力
    ，說不準警察是否為了業績而捏造事實。
四、按汽車駕駛人，行經有燈光號誌管制之交岔路口闖紅燈者，
    處新台幣（下同）1,800 元以上5,400 元以下罰鍰，道路交
    通管理處罰條例第53條第1 項定有明文；又汽車駕駛人有違
    反同條例第53條規定之情形者，除依該條處罰鍰外，並予記
    違規點數3 點，同條例第63條第1 項第3 款亦定有明文。
五、本院查：
（一）、本件受處分人於上開二、所述時、地，騎乘本件違規機
        車，行經上開系爭交岔路口處，當時受處分人之行向中
        山北路燈光號誌業已變換為圓形紅燈，受處分人並未在
        停車線前停等，即逕行直行進入路口，經警員攔停後當
        場製單舉發，嗣經原處分機關即臺北市交通事件裁決所
        （下稱原處分機關）依道路交通管理處罰條例第53條第
        1 項、第63條第1 項第3 款（裁決書漏載第3 款），違
        反道路交通管理事件統一裁罰基準及處理細則第41條、
        第43 條 、第44條、第67條及違反道路交通管理事件統
        一裁罰基準表等規定，對於受處分人裁處罰鍰1,800 元
        ，並記違規點數3 點等情，有桃園縣政府警察局桃警局
        交字第DB0000000 號舉發違反道路交通管理事件通知單
        影本及原處分機關100 年5 月2 日北市裁罰字第裁22-D
        B0000000號裁決書各在卷足憑（見原審卷第5 、6 頁）
        。
（二）、本件受處分人抗告意旨雖指稱警察從上開萬大路的停止
        線看過去，並無法直接看到中山北路2 段的車流量動態
        ，故警察陳稱受處分人前輪過線時已經紅燈，應屬有誤
        。又受處分人行車方向路口之號誌燈，並未預設各時相
        變換秒數，僅能藉由當時所見之燈號而決定能否通行，
        若受處分人係在顯示綠燈號誌之末段時間通過停止線，
        則在未完全通過路口前應有轉為紅燈可能，應難排除誤
        認可能，且若有闖紅燈，為何只闖一支，而不是連闖數
        支紅綠燈云云。惟查，本件舉發之值勤員警黨啟華對於
        本件受處分人之交通違規經過情形，業已於原審具結證
        稱：「我當天行經中山北路二段與萬大路路口，我原本
        是要左轉，旁邊有一台機車右轉，異議人（即本件受處
        分人）從我右邊衝過去，我才追過去，我當天是在萬大
        路上與楊梅市○○○路○段的路口等紅綠燈，在萬大路
        的綠燈亮之後，我原本要左轉，突然間中山北路上的一
        台機車就突然在我面前直走過去，所以我認為萬大路是
        綠燈，中山北路應該就是紅燈。」，「（問：萬大路與
        中山北路是一個T 型路口？）是的。」，「（問：你在
        萬大路跟中山北路路口約等多久？）大概十幾二十秒之
        間。」，「（問：當時中山北路與萬大路路口的號誌是
        否正常？）是的。」，「（問：你在萬大路路口看到被
        告（即受處分人）從中山北路方向騎過來，當時候萬大
        路路口已經變成綠燈多久了？）大約幾秒鐘。」，「（
        問：在萬大路路口變成綠燈之前，萬大路路口是紅燈還
        是黃燈？）我們看不到他們的燈號，我只看的到我自己
        的燈號。」，「（問：你可以看到中山北路與萬大路路
        口，中山北路車輛的停等線嗎？）因為我已經從萬大路
        的停等線開出來，所以我可以看得到中山北路停等線的
        狀況。我看到異議人沒有任何煞車停等的情形，速度很
        快的從我前面騎過去。」，「（問：當時你是否有看到
        中山北路的停等線上是否有其他車輛？）沒有，因為當
        時候路上沒有車。」，「（問：中山北路行向的紅綠燈
        綠燈桿的設置？）如同我庭呈的現場照片所示，並沒有
        被任何遮蔽物擋到。」，「（問：所以你認為騎在中山
        北路上是可以很清楚看到中山北路上與萬大路路口的燈
        號變化？）是的。」、「（問：違規當時中山北路上的
        路燈是否有正常運作？）是的。」，「（問：你攔檢異
        議人下來的時候，是否有告訴受處分人，你看到受處分
        人機車前輪過白線前已經是紅燈？）是的，我有跟他說
        你闖紅燈。」等語明確在卷（見審卷第20頁至第21頁背
        面），並有現場圖、現場照片、勤務分配表等各在卷可
        稽（見原審卷第24頁至第26頁）。是由上開證人即舉發
        之值勤員警黨啟華之證述可知，本案系爭路段係在桃園
        縣楊梅市○○○路○ 段與萬大路之交叉路口之路段，該
        萬大路與中山北路是一個T 型路口；證人即舉發之值勤
        員警黨啟華，當時是在上開萬大路路口等紅綠燈準備左
        轉，嗣該萬大路路口之紅綠燈號誌轉換為綠燈後，證人
        黨啟華發現其前方路口即楊梅市○○○路○ 段自左往右
        處有一機車自其右側方向衝往上述中山北路2 段方向騎
        去；當時中山北路與萬大路路口之號誌是正常，且證人
        黨啟華在上開萬大路路口目睹受處分人之機車自其左側
        往右側之中山北路方向騎過來，當時速度很快地騎經證
        人黨啟華面前，斯時該萬大路路口號誌燈已轉換綠燈已
        經約有幾秒鐘之光景，上開萬大路路口之交通號誌是綠
        燈，則相對地自左往右之中山北路之交通號誌應該就是
        紅燈，並經值勤員警黨啟華當場告知受處分人已闖紅燈
        各等情，已據證人黨啟華證述如前。
（三）、另參照受處分人於原審陳稱：「（問：違規當天你行經
        楊梅市○○○路與萬大路口時，當時你的行向是在中山
        北路嗎？）是的。」，「（問：你看到綠燈轉黃燈的時
        候是否有暫停停車？）沒有，因為我看到是綠燈，所以
        就直接開過去。」，「當時候車道上沒有車，只有我的
        一台車。」等語（見原審卷第19頁至第20 頁 ）。可見
        受處分人當時騎車方向係自楊梅市○○○路○段由南向
        北經過上開中山北路與萬大路口交叉路口路段等情亦明
        ，並有證人即舉發之值勤員警黨啟華於原審作證時，當
        庭提出之現場圖與照片等各在卷可證（原審卷第24頁、
        25頁），並據受處分人於原審當庭表示對於證人黨啟華
        所提出上述現場圖與照片無意見等語在卷（原審卷第22
        頁背面）。
（四）、由上揭（二）、（三）、所述可知，證人黨啟華與受處
        分人素昧平生，毫無恩怨，衡情應無故意構陷之理。復
        參以證人黨啟華所述關於受處分人之行車方向、速度、
        行經路口有無減速、車道之人車數量等情核與受處分人
        所述行車方向與行經系爭路段路口處等情大致相符。由
        此可見，證人確係親眼目睹受處分人之行車動態經過等
        情至明。
（五）、又依桃園縣政府100 年6 月7 日以府交工字第10002187
        13號函及檢附之違規路口號誌時制計畫資料表可知（原
        審卷第15頁至第16頁），當時違規路段之燈光管制號誌
        運作正常，無故障報修紀錄，且萬大路行向燈號轉為綠
        燈時，中山北路之燈號應為紅燈無訛。此外，違規當時
        乃凌晨時分，中山北路上人車稀少，市區道路○路燈林
        立，光線尚屬充足，此有現場照片在卷可稽（原審卷第
        24頁、本院卷第10頁至第11頁）。因此，證人黨啟華上
        開行車方向之系爭萬大路路口之交通號誌燈號當時既業
        已轉換為綠燈，推論受處分人行經之中山北路當時之燈
        光號誌業已轉換為紅燈乙節，並未悖於經驗法則及論理
        法則，應堪採信。
（六）、況本院核閱本案全部卷證，並無任何證據足資證明受處
        分人係於未完全通過路口前始轉為紅燈之情，是受處分
        人上開抗辯，仍難排除證人證言之正確性，足認證人應
        無誤判可能。又上開系爭萬大路相較於中山北路雖係路
        幅較小之雙向車道，但受處分人在中山北路的大馬路上
        騎乘違規機車，如上所述，該路段與萬大路交岔口既設
        有燈光管制號誌，號誌運行正常，且依現場照片觀之（
        本院卷第10頁），並無任何屏障遮掩，視野、視距亦均
        屬良好，客觀上應無不能注意之情事。復審酌證人即值
        勤員警黨啟華與受處分人素不相識，亦無怨隙，而員警
        執行公務時，本身即受有行政懲處責任之監督，又經其
        到庭具結作證，更係以刑事責任擔保其證言之真實性，
        再酌以一般值勤員警之專業訓練而言，對有關職務事項
        之觀察程度，遠較一般人為專注，則證人前揭證述自具
        相當真實性，而可採信。依上所述，證人即值勤員警黨
        啟華證言之憑信性，並無疑問。從而，受處分人僅憑一
        己主觀認定值勤員警值勤態度不佳，為了業績而捏造事
        實云云，空言指摘質疑證人執法之公正性，顯無足取。
        是受處分人確有騎乘本件違規機車行經有燈光號誌管制
        交叉路口闖紅燈之違規行為應堪認定。
（七）、至於受處分人指稱本件值勤員警雖提供現場圖、現場照
        片、勤務表，卻未提供最關鍵的錄影存證，且未盡舉證
        責任，未將該錄影妥為保存乙節。惟按警察取締交通違
        規事件，其以科學儀器照相採證者，固然足以據為交通
        違規事實之證明。惟細譯道路交通管理處罰條例第7 條
        之2 第1 項規定，容許執行交通稽查員警「當場舉發」
        或「攔截舉發」，針對瞬間動態之交通違規而予以「當
        場舉發」或「攔截舉發」者，縱未及以科學儀器照相採
        證，亦未限制或禁止親身見聞違規事實之警員證言之證
        據能力或證明力。而汽機車駕駛人闖紅燈、違規迴轉等
        違規行為之取締，揆其行為本質，多係發生於瞬間，通
        常多委由當場執行取締違規公務員之認識及判斷，且必
        須為立即之取締作為，此為達成維持交通秩序目的所必
        要，無必須另有其他積極佐證：如其他目擊證人或必須
        拍攝照片等，始構成處分要件之規定。是如上所述，既
        未限制或禁止警察依具體情形選擇執行取締職務之舉證
        方式，顯無必以科學儀器照相採證不可，自無所謂執行
        職務之公務員必留存科學儀器之採證始盡舉證之責可言
        。從而，本件雖未留有受處分人違規闖越紅燈之採證照
        片或錄影資料為證，然舉發員警黨啟華係當時在場值勤
        之目擊證人，其於原審到庭以具結擔保證言之真實性，
        在別無事證足以彈劾其證言憑信性及可信度之情況下，
        雖未及時留存攝錄受處分人違規闖越紅燈之照片或錄影
        畫面，仍非得據此推翻受處分人違規闖越紅燈之事實認
        定。從而，受處分人空言質疑值勤員警之公信力，顯不
        足取。
六、綜上所述，原裁定根據受處分人騎乘本件違規機車闖越紅燈
    之違規事實，維持原處分機關依道路交通管理處罰條例第53
    條第1 項、第63條第1 項第3 款、違反道路交通管理事件統
    一裁罰標準及處理細則有關規定，裁處受處分人罰鍰 1,800
    元，並記違規點數3 點之裁決處分，而駁回受處分人之異議
    ，其認事用法，核無違誤，應予維持。本件受處分人提起抗
    告，猶執陳詞空言否認其未有闖越紅燈之違規行為云云，經
    核並無理由，應予駁回。
據上論斷，應依道路交通事件處理辦法第25條，刑事訴訟法第41
2 條，裁定如主文。
中    華    民    國   100    年    10    月    26    日
                 刑事第十五庭  審判長法  官  沈宜生
                                     法  官  吳炳桂
                                     法  官  陳坤地
以上正本證明與原本無異。
不得再抗告。
                                     書記官  梁駿川
中    華    民    國   100    年    10    月    27    日